【裁判字號】    97,交抗,133
【裁判日期】    970625
【裁判案由】    聲明異議
【裁判全文】
臺灣高等法院臺南分院交通事件裁定     97年度交抗字第133號
抗  告  人
即受處分人  甲○○
上列抗告人即受處分人因違反道路交通管理處罰條例案件，不服
臺灣臺南地方法院中華民國97年5月9日裁定（97年度交聲字第
216號；新營監理站中華民國97年1月25日所為之裁決處分案號：
新監裁違字第裁73-M00000000號）提起抗告，本院裁定如下：
    主      文
抗告駁回。
    理      由
一、原處分意旨略以：異議人即受處分人甲○○（即本件抗告人
    ）於民國 (下同）97年1月6日20時36分許，駕駛車牌號碼N2
    -4429號自用一般小貨車（下稱N2-4429號車）行經臺南縣鹽
    水鎮○○路與三福路口時，因疑似有酒後駕車之行為，經臺
    南縣警察局新營分局鹽水分駐所警員欲對異議人進行吐氣酒
    精濃度之測試檢定，然異議人均不配合而拒絕進行，嗣由上
    址帶至鹽水分駐所，直至同日22時18分許，期間異議人經警
    多次勸導，其均不配合而拒絕進行吐氣酒精濃度測試，警員
    遂以異議人有拒絕接受道路交通管理處罰條例（下稱處罰條
    例）第35條第1項之酒精濃度測試檢定之違規行為為由，於
    同日開立臺南縣警察局南縣警交字第M00000000號舉發違反
    道路交通管理事件通知單予以舉發，並經原處分機關即交通
    部公路總局嘉義區監理所新營監理站（下稱原處分機關）以
    上揭違規事實明確，依處罰條例第35條第4項、第67條第2項
    規定，於97年3月3日以新監裁違字第裁73-M00000000號違反
    道路交通管理事件裁決書，裁處異議人罰鍰新臺幣6萬元，
    並吊銷駕駛執照、3年內禁考等語。
二、本件異議及抗告意旨略以：
（一）異議人 (即抗告人)被舉發當日係由係由餐後出來駕車行
      使不到50公尺，即被警方由後超前攔停先以抗告人闖紅燈
      為由，後又改以有酒駕之嫌要求酒測。此種亂槍打鳥、莫
      名其妙栽贓的值勤手段有為人權，亦不符警察職權行使法
      第8條第1項第3款之規定，否則為何未能告發抗告人闖紅
      燈？
（二）攔停後，在不斷催促要求酒測當中，抗告人在猶豫之際卻
      清晰聽到其中一名員警言：『不測也可以，這樣會罰得少
      一些，也可免於被拘禁及上法院受審之苦』，也正因為如
      此，致抗告人要求待友人尋找律師問明後再做決定。
（三）抗告人自始至終皆無表示要拒絕酒測，全因聽了員警所言
      ，而又不諳相關法令的情況下，於等待有人尋得律師問明
      再做定奪，也因此耗費了一些時間，無奈律師尚未找到，
      警方即逕以抗告人拒絕酒測且以超過時間為由，逕行告發
      。抗告人當時除拒絕簽名承認拒絕酒測外，亦有詢問警方
      所謂法定時間是多久？並要求出示法條查看，惟員警支唔
      之餘亦無法提供法條讓抗告人參考，令人難服云云。
三、按警察對於已發生危害或依客觀合理判斷易生危害之交通工
    具，得予以攔停並要求駕駛人接受酒精濃度測試之檢定，警
    察職權行使法第8條第1項第3款定有明文。又汽車駕駛人拒
    絕接受處罰條例第35條第1項酒精濃度之測試檢定者，處6萬
    元罰鍰並吊銷該駕駛執照、3年內禁考，處罰條例第35條第4
    項、第67條第2項分別立有規定。
四、經查：
（一）臺南縣警察局新營分局鹽水分駐所警員以抗告人於97年1
      月6日20時36分許，駕駛N2-4429號車行經臺南縣鹽水鎮○
      ○路與三福路口時，疑似有酒後駕車之行為，而欲對抗告
      人進行吐氣酒精濃度之測試檢定，然抗告人均不配合而拒
      絕進行，且直至同日22時18分許，期間抗告人經警多次勸
      導，其均不配合而拒絕進行吐氣酒精濃度測試，致有拒絕
      接受處罰條例第35條第1項酒精濃度測試檢定之違規行為
      ，而開立本件舉發通知單予以舉發，並經原處分機關以上
      揭違規事實明確，依處罰條例第35條第4項、第67條第2項
      規定，以原處分對抗告人裁處罰鍰新台幣6萬元，並吊銷
      駕駛執照、3年內禁考等情，有本件舉發通知單及原處分
      各一份可稽。
（二）抗告人辯稱其自始至終皆無表示要拒絕酒測，全因聽了員
      警所言，而又不諳相關法令的情況下，於等待有人尋得律
      師問明再做定奪，也因此耗費了一些時間，無奈律師尚未
      找到，警方即逕以抗告人拒絕酒測且以超過時間為由，逕
      行告發云云。惟經原審法院勘驗臺南縣警察局新營分局97
      年3月24日南縣營警五字第0970005206號函送之拍攝舉發
      過程之錄影光碟內容，從自97年1月25日20時36分許起約1
      小時36分又50秒之錄影期間，見在金和路與三福路口為警
      攔阻之地點，警員勸請抗告人進行呼氣酒精濃度測試，抗
      告人站立搖晃，警員予以攙扶，警員並提供杯水予抗告人
      漱口後，抗告人蹲在地上，警員一再勸請抗告人進行呼氣
      酒精濃度測試，並告知若拒絕酒測將會受罰，但抗告人蹲
      在地上不予理會，並持手機通話，抗告人復坐於地上，手
      持杯水飲用（地上見有一杯已喝完之杯水），抗告人並撥
      打接聽手機進行通話，對於警員勸請進行呼氣酒精濃度測
      試並不理會，嗣警員將抗告人帶至臺南縣警察局新營分局
      鹽水分駐所之辦公室，抗告人持手機通話，並上廁所小便
      ，之後坐於椅子上，警員在旁勸請進行呼氣酒精濃度測試
      ，並詢問是否拒絕酒測，抗告人喝杯水不予理會，並撥打
      手機，警員將呼氣酒精濃度測試儀器拿至抗告人面前，並
      告知拒測之處罰，但抗告人表示要喝水，警員告知其已喝
      二、三杯水了，抗告人對於警員勸請進行呼氣酒精濃度測
      試並不理會，警員再提供一杯杯水予抗告人喝，有一名身
      著銀色西裝外套之男子即抗告人之友人出現，該男子並提
      供一罐瓶裝之綠茶飲料予抗告人喝後，抗告人仍不願進行
      呼氣酒精濃度測試等情，有原審97年4月28日勘驗筆錄可
      憑（見原審卷第23-24頁）。是異議人明知警員要求其進
      行該項測試，然其從為警攔阻之時起經歷約1小時36分又
      50秒之長時間，復經警員提供數杯杯水而漱口、飲用，且
      其友人亦經聯絡到場後，猶對警員一再且多次請求進行呼
      氣酒精濃度以及告知拒測將受處罰之勸導，完全不加理會
      而不配合進行呼氣酒精濃度測試，則異議人存有拒絕接受
      酒精濃度測試檢定之意，至為明顯，不容異議人否認。
（三）警員固先因異議人疑似有駕駛N2-4429號車闖紅燈之情形
      而予以攔停，然在攔停後即從異議人身上聞到明顯之酒味
      ，且依前開錄影內容，亦見異議人出現站立搖晃而由警攙
      扶之行動不穩跡象，客觀上業足以使警員對於駕駛汽車在
      路上行駛之異議人，產生其可能有酒後駕車之合理判斷，
      警員依法自可要求異議人進行呼氣酒精濃度之測試檢定。
（四）再者，警員對異議人要求進行酒精濃度測試檢定，係本於
      警察職權行使法所規定之行政作為，而對拒絕接受酒精濃
      度測試檢定而違反處罰條例第35條第4項之行為予以開單
      舉發，亦為舉發交通違規之行政作為，並非進行刑事案件
      之偵查，自無所謂須律師到場始能進行酒精濃度測試檢定
      以及開立舉發通知單之必要，則異議人以須待律師到場始
      決定是否進行酒精濃度測試而不願接受測試之理由，不僅
      欠缺正當性，更由其藉此一再拖延而不願接受測試之舉動
      ，益徵其抗拒接受酒精濃度測試檢定之意圖。
（五）再依舉發之警員魏志文於原審結證稱：我和一位巡佐駕一
      部巡邏車，執行巡邏勤務及取締酒駕，而在臺南縣鹽水鎮
      ○○路西往東之路上巡邏時，發現前面同向N2-4429號車
      在金和路與三福路口紅燈右轉，我們就上前約在20時36分
      予以攔阻，盤查駕駛人即異議人之身分並請其下車，我與
      其面對面，就聞到很濃的酒味，我們詢問有無喝酒及喝到
      什麼時候，異議人表示其剛喝完酒，我們就提供杯水予其
      漱口，請其進行呼氣酒測，但是異議人一直打電話，坐在
      地上不配合酒測，詢問其身分亦不提供，因為鹽水分駐所
      在現場附近，所以我們就將異議人帶回分駐所，其朋友也
      經異議人聯絡到場，但直至同日約22時18分許查出異議人
      身分之時，我們在這段過程中有一直請異議人做酒精測試
      ，並將儀器拿到其面前，且告知拒絕酒測的話將受處罰，
      惟異議人均不理會，我們遂開立本件舉發通知單等語外，
      尚證稱：當時可聞到明顯之酒味，異議人行動不穩，但仍
      可對談，也可以打行動電話，且假使駕駛人只有闖紅燈或
      紅燈右轉之違規，我們攔下駕駛人不會對其進行酒測，一
      般係在路上發現駕駛人駕車左右搖擺、忽快忽慢或闖紅燈
      ，且攔下來又聞酒味，就會要求進行呼氣酒精濃度測試，
      本件因在金和路與三福路處要判定係闖紅燈還是紅燈右轉
      ，存有爭議，故未舉發異議人闖紅燈等語至明 (見原審卷
      第24頁至27頁)。
五、因而原審依道路交通管理處罰條例第35條第4項、第67條第2
    項規定，認嘉義區監理所新營監理站於中華民國97年1月25
    日所為之裁決處分 (新監裁違字第裁73-M00000000號），即
    裁處異議人罰鍰新臺幣6萬元，並吊銷駕駛執照、3年內禁考
    ，核屬正當，而駁回其異議，本院經核其認事用法，均無不
    當，裁定亦稱妥適。抗告人抗告意旨，猶執前詞，否認有上
    開違規云云，為無理由，應予駁回。
六、據上論斷，應依道路交通案件處理辦法第26條，刑事訴訟法
    第412條，裁定如主文。
中    華    民    國    97    年    6     月    25    日
                    刑事第五庭  審判長法  官  楊明章
                                      法  官  戴勝利
                                      法  官  顏基典
以上正本證明與原本無異。
不得再抗告。
                                      書記官  呂嘉文
中    華    民    國    97    年    6     月    26    日


司法院資訊處製作；財團法人民間司法改革基金會備份。
